---
title: "Картографирование потенциала поля расселения"
author: "Bella Mironova"
date: "2024-12-07"
output: html_document
---

```{r setup, include=FALSE}
knitr::opts_chunk$set(echo = TRUE)
```


```{r libraries, include=FALSE}
library(dplyr)
library(sf)
library(mapview)
library(readr)

```

### 1.Прочитаем данные о городах

```{r }
# Чтение CSV файла
data <- read.table("cities.csv", sep=';', header = TRUE)

# Проверка структуры данных
str(data)

```

### 2.Создадим sf-объект

```{r creating sf-file}
# Убедитесь, что в CSV есть столбцы с координатами
sf_cities <- st_as_sf(data, coords = c("longitude_dd", "latitude_dd"), crs = 4326)

head(sf_cities)

```

### 3. Отфильтруем данные для рассматриваемого региона и по численности населения

```{r filtering data by region}

region_cities <- sf_cities %>% filter(region == "Краснодарский край" & population > 5000)

```

### 4. Посмотрим на результат на карте

```{r exploring the data}

mapview(region_cities)

```

### 5. Перепроецируем данные для матрицы расстояний

```{r reprojecting}

# Определение центральной долготы объекта
bbox <- st_bbox(region_cities)
longitude_center <- (bbox["xmin"] + bbox["xmax"]) / 2


# Определение UTM зоны на основе долготы
utm_zone <- floor((longitude_center + 180) / 6) + 1
epsg_code <- 32600 + utm_zone  # EPSG для северного полушария

# Перепроецирование в UTM
region_cities_utm <- st_transform(region_cities, crs = epsg_code)

# Проверка CRS результата
print(st_crs(region_cities_utm))

```


### 7. Создадим матрицу расстояний

```{r distance matrix}

# Расчитаем расстояния между точками сетки и городами
distances <- st_distance(region_cities_utm)

head(distances)

```

### 8. Присоедним население к матрице расстояний
```{r pop to dm}
merged <- cbind(distances, population = region_cities_utm$population)
head(merged)

```

### 9.1 Считаем потенциал для одного из городов

```{r potential-one to dm}

  row = merged[1,]

  # Вычисляем расстояния и население
  distances <- as.numeric(row[1:(ncol(merged) - 1)])
  population <- merged[1:(ncol(merged) - 1), "population"]
  
  # Исключаем нулевые расстояния
  valid <- distances != 0
  
  
  # Рассчитываем потенциал
  potential <- sum(population[valid] / distances[valid])
  
  # Рассчитываем логарифм
  log2(potential * row["population"])


```

### 9.1 Функция для расчета потенциала плотности населения
```{r pop to dm}

calculate_potential <- function(row, data) {
  # Вычисляем расстояния и население
  distances <- as.numeric(row[1:(ncol(data) - 1)])  # Расстояния из строки
  population <- data[1:(ncol(data) - 1), "population"]  # Население из всех строк
  
  # Исключаем нулевые расстояния
  valid <- distances != 0
  
  # Рассчитываем потенциал
  potential <- sum(population[valid] / distances[valid])
  
  # Возвращаем логарифм
  log2(potential * as.numeric(row["population"]))
}


```

### 10. Применение алгоритма к основному набору данных

```{r subset}

results <- apply(merged, 1, calculate_potential, data = merged)

results

```

### 11.Записываем значения в набор данных с городами
```{r test}

region_cities_utm$potential <- results

```

### 12.Смотрим на результат
```{r subset}

region_cities_utm %>% mapview(zcol = "potential")

```

### 15.Сохраняем 

```{r subset}

st_write(region_cities_utm, "region_cities_potential.gpkg")

```
